# 子公司合并境外孙公司形成的外币报表折算差额

提问人：tony868lamy 时间：2010-03-10 12:54:01
当期控股子公司B合并境外控股孙公司C，在B合并报表中将形成的外币报表折算差额（归属于B公司部分），那么该外币报表折算差额在母公司A层面合并抵销的方法，即：如何处理该外币报表折算差额（导致子公司B净资产发生变动）？
是否为：
在A公司合并层面，A公司按其享有B公司权益份额承接B合并报表上的外币报表折算差额，另分配一部分出去给B公司的少数股东权益？
合并抵销子公司B权益时，是否仅抵销如下子公司B的合并报表权益项目：
借：实收资本 借：盈利公积 借：资本公积 借：未分配利润 贷：长期股权投资（权益法后）不考虑B公司合并报表中外币报表折算差额影响B公司权益的变动。 贷：少数股东权益
借：外币报表折算差额 贷：少数股东权益

回答人：chenyiwei
回复 楼主 tony868lamy 的帖子可以这样理解。 事实上，如果不在编制合并抵销分录之前做模拟权益法核算，而是直接以成本法核算长期股权投资的结果进入合并，反而对这类问题更容易理解。现在合并报表中的很多股东权益分类问题都与这个模拟权益法核算有关，例如著名的子公司盈余公积是否恢复的问题。

回答人：chenyiwei
回复 板凳 tony868lamy 的帖子同意你的上述两个回贴的理解。

回答人：chenyiwei
回复 地板 tony868lamy 的帖子个人理解，在原制度下根据财会[2005]18号文确认的股权分置流通权价值，也应当根据一般的权益法核算原则确定，即作为权益法核算基数的被投资企业净资产不包含合并层面上的外币报表折算差额。

提问人：lisa_luyanhui 时间：2014-02-26 20:48:00
陈老师，请问如果我公司今年 6 月 30 日购入一外币子公司，那子公司报表折算时权益科目用哪个汇率，特别是未分配利润要从该公司成立之初用每年的汇率折过来吗？

回答人：chenyiwei
可参考《计学撮要 2013 》中的以下问答：
问题5-1-10（外币报表折算汇率问题） 问题： 通过非同一控制下企业合并取得的境外子公司，在编制供母公司合并报表目的使用的财务报表时，其实收资本项目可采用何种折算汇率？ 背景： A公司所属境外子公司B公司成立于 1945 年，当时的汇率已无法取得，现在最早可取得的是该公司 1998 年 4 月 2 日的汇率。 2011 年 10 月 17 日A公司收购了B公司60%的股权（构成一项非同一控制下的企业合并），在B公司为了供A公司编制合并报表之目的而编制的财务报表中，对于前期比较数据中的实收资本采用什么时候的汇率折合到人民币？ 解答： 鉴于A公司收购B公司股权构成了一项非同一控制下的企业合并，购买日为 2011 年 10 月 17 日，自该日起将其纳入合并报表。按照非同一控制下企业合并的合并财务报表编制原则，购买日取得被购买方可辨认净资产的公允价值与合并成本（两者均以购买日汇率折算到人民币）之间的差额确认为商誉或者负商誉，即购买日或之前是不会产生外币报表折算差额的，只有购买日以后被购买方的净利润和其他综合收益（包含外币报表折算差额）才会体现在购买方的合并报表中。 另外，A公司获取B公司的财务报表主要是为了编制合并报表使用，因此针对这一信息需求，采用特殊编制基础编制的B公司财务报表可能更具有决策相关性，也更便于操作。故在该特殊编制基础财务报表中，被购买方在购买日的各净资产项目余额均按购买日（ 2011 年 10 月 17 日）的现行汇率折算到人民币，这样，在被购买方 2011 年末折算后的人民币财务报表上的“外币报表折算差额”就完全是从购买日以后重新开始累计的，并作为该期间其他综合收益的组成部分，与列报在购买方合并财务报表中的“外币报表折算差额”的口径比较接近，有利于编制合并财务报表。被购买方在购买日之前的外币报表折算差额对购买方而言无实际用途，且受到客观因素限制而难以合理确定，因此可以不用计算和提供。

提问人：gx147 时间：2014-04-22 21:11:34
刚看到，这个说法一针见血。最近总在想，这个模拟权益法到底有什么作用？

回答人：chenyiwei
所以新修订的合并报表和长期股权投资准则已经不再提“模拟权益法”了。